ACORDAO-COMPLETO-2376909

ACÓRDÃO 2330/2019 ATA 38/2019 - PLENÁRIO

VISTOS, relatados e discutidos estes autos de Solicitação do Congresso Nacional encaminhada pelo Presidente da Comissão de Meio Ambiente do Senado Federal, o Senador Fabiano Contarato, por meio do Ofício 169/2019-CMA/SF, de 20/8/2019, que requereu a remessa dos dados levantados, resultados e conclusões, de auditorias realizadas por esta Casa para analisar a implementação da Política Nacional sobre Mudança do Clima (PNMC) ;
ACORDAM os Ministros do Tribunal de Contas da União, reunidos em Sessão do Plenário, ante as razões expostas pelo relator, em:
9.1. conhecer da presente Solicitação, por estarem preenchidos os requisitos de admissibilidade previstos nos arts. 38, inciso II, da Lei 8.443/1992, 232, inciso III, do Regimento Interno do TCU e 4º, inciso I, alínea “b”, da Resolução-TCU 215/2008;
9.2. informar ao Exmo. Sr. Senador Fabiano Contarato, presidente da Comissão de Meio Ambiente do Senado Federal, que o TC Processo 021.295/2018-2, que trata do segundo monitoramento das auditorias que examinaram ações relacionadas à Política Nacional sobre Mudança do Clima, encontra-se aguardando pronunciamento e que, assim que o processo for julgado, ser-lhe-á enviada cópia do Acórdão, bem como dos respectivos Voto e Relatório;
9.3 encaminhar, excepcionalmente, ao Presidente da Comissão de Meio Ambiente do Senado Federal, Exmo. Sr. Senador Fabiano Contarato, cópia do Relatório da Unidade Técnica, peça 4, em atendimento a demanda do Ofício 187/2019-CMA/SF;
9.4. considerar a solicitação atendida e arquivar o presente processo, nos termos dos arts. 169, inciso II, do Regimento Interno do TCU, e 17, inciso I, da Resolução-TCU 215/2008.

Solicitação de informações sobre monitoramento de auditorias que avaliaram a implementação da Política Nacional sobre Mudança do Clima (PNMC).

Congresso Nacional.

3. Interessados/Responsáveis: Comissão de Meio Ambiente do Senado Federal.

13.1. Ministros presentes: José Mucio Monteiro (Presidente), Walton Alencar Rodrigues, Benjamin Zymler, Aroldo Cedraz (Relator) e Raimundo Carreiro.
13.2. Ministros-Substitutos convocados: Augusto Sherman Cavalcanti e Marcos Bemquerer Costa.

AROLDO CEDRAZ

Adoto como Relatório a instrução da Secretaria de Controle Externo da Agricultura e do Meio Ambiente, peça 4, que obteve anuência de seus dirigentes, peça 5. 
“Trata-se do Ofício 169/2019 – CMA/SF, de 20/8/2019 (peça 1) , por meio do qual o Exmo. Sr. Senador Fabiano Contarato, presidente da Comissão de Meio Ambiente do Senado Federal solicita informações sobre monitoramento realizado em 2018 das auditorias que avaliaram a implementação da Política Nacional sobre Mudança do Clima (PNMC) em 2009. O expediente informa que a solicitação está baseada no Requerimento 36/2019 – CMA, aditado pelo Requerimento 44/2019 – CMA. 
EXAME DE ADMISSIBILIDADE
Os arts. 4º, inciso I, da Resolução - TCU 215/2008 e 232, inciso III, do Regimento Interno do TCU conferem legitimidade ao Presidente de comissão parlamentar, quando por ela aprovada, para solicitar informações ao Tribunal de Contas da União. 
Assim, legítima a autoridade solicitante, cabe o conhecimento do expediente como solicitação do Congresso Nacional.
EXAME TÉCNICO
Em 2009, o TCU realizou uma série de auditorias operacionais com o objetivo de verificar em que medida a administração pública federal estava promovendo a adaptação dos diversos setores da economia brasileira aos cenários de mudanças do clima, a saber: 
a) Políticas públicas destinadas à Amazônia e voltadas a mudanças climáticas (área de mitigação) – Acórdão 2293/2009-TCU-Plenário; 
b) Ações governamentais destinadas às zonas costeiras, ante os impactos das mudanças climáticas (área de adaptação) – Acórdão 2354/2009-TCU-Plenário; 
c) Ações governamentais destinadas a garantir a segurança hídrica na região do semiárido brasileiro (área de adaptação) – Acórdão 2462/2009-TCU-Plenário; e 
d) Ações governamentais destinadas à agropecuária, ante os cenários de mudanças climáticas (área de adaptação) – Acórdão 2513/2009-TCU-Plenário.
O primeiro monitoramento destas deliberações foi julgado por meio do Acórdão 1454/2012-TCU-Plenário. O segundo monitoramento (TC Processo 021.295/2018-2) encontra-se no gabinete do Relator, Ministro Aroldo Cedraz, aguardando pronunciamento. Dessa forma, propõe-se informar ao solicitante a situação atual do TC Processo 021.295/2018-2, bem como comunicar-lhe que, assim que o processo for julgado, lhe será enviada cópia do acórdão, bem como dos respectivos voto e relatório.
CONCLUSÃO
De acordo com o exposto, propõe-se ao Tribunal informar ao Exmo. Sr. Senador Fabiano Contarato, presidente da Comissão de Meio Ambiente do Senado Federal, que o TC Processo 021.295/2018-2, que trata do segundo monitoramento das auditorias que examinaram ações relacionadas à Política Nacional sobre Mudança do Clima, encontra-se aguardando pronunciamento e que, assim que o processo for julgado, lhe será enviada cópia do acórdão, bem como dos respectivos voto e relatório.
PROPOSTA DE ENCAMINHAMENTO
Diante do exposto, submete-se a presente solicitação do Congresso Nacional, formulada por intermédio do Ofício 169/2019 – CMA/SF, de 20/8/2019, pelo presidente da Comissão de Meio Ambiente do Senado Federal, com base no Requerimento 36/2019 – CMA, aditado pelo Requerimento 44/2019 – CMA, propondo:
a) conhecer da presente solicitação, por estarem preenchidos os requisitos de admissibilidade previstos nos artigos 38, inciso II, da Lei 8.443/1992, 232, inciso III do Regimento Interno do TCU e 4º, inciso I, alínea “b”, da Resolução - TCU 215/2008; 
b) informar ao Exmo. Sr. Senador Fabiano Contarato, presidente da Comissão, de Meio Ambiente do Senado Federal, que o TC Processo 021.295/2018-2, que trata do segundo monitoramento das auditorias que examinaram ações relacionadas à Política Nacional sobre Mudança do Clima, encontra-se aguardando pronunciamento e que, assim que o processo for julgado, lhe será enviada cópia do acórdão, bem como dos respectivos voto e relatório;
c) dar ciência da decisão que vier a ser adotada ao Exmo. Sr. Senador Fabiano Contarato, nos termos da minuta de aviso inserida no módulo “Comunicações” do e-TCU;
d) considerar a solicitação integralmente atendida e arquivar o presente processo, nos termos dos arts. 169, inciso II, do Regimento Interno do TCU e 17, inciso I, da Resolução - TCU 215/2008.”
É o Relatório.

não há.

Não atuou.

SOLICITAÇÃO DE INFORMAÇÕES DA COMISSÃO DE MEIO AMBIENTE DO SENADO FEDERAL ACERCA DOS RESULTADOS DOS MONITORAMENTOS DA AUDITORIA OPERACIONAL PARA AVALIAR A IMPLEMENTAÇÃO DA POLÍTICA NACIONAL SOBRE MUDANÇA DO CLIMA (PNMC). SOLICITAÇÃO DE ACESSO AO RELATÓRIO DO SEGUNDO MONITORAMENTO, AINDA NÃO JULGADO. CONHECIMENTO DA SOLICITAÇÃO E DETERMINAÇÕES.

SOLICITAÇÃO (SOLI)

Secretaria de Controle Externo da Agricultura e do Meio Ambiente.

Cuidam os autos de Solicitação do Congresso Nacional encaminhada pelo Presidente da Comissão de Meio Ambiente do Senado Federal, Senador Fabiano Contarato, por meio do Ofício 169/2019-CMA/SF, de 20/8/2019, que requereu a remessa dos dados levantados, resultados e conclusões, de auditorias realizadas por esta casa para analisar a implementação da Política Nacional sobre Mudança do Clima (PNMC) .
2.	Essas auditorias foram realizadas em 2009 com o objetivo de verificar em que medida a administração pública federal estava promovendo a adaptação de diversos setores da economia brasileira aos cenários de mudanças climáticas. Foram exarados os Acórdãos 2293, 2354, 2462, 2513, todos de Plenário. 
3.	O primeiro monitoramento já foi realizado e julgado por meio do Acórdão 1454/2012-TCU-Plenário. O segundo monitoramento está sendo realizado no âmbito do TC Processo 021.295/2018-2, de minha relatoria. 
4.	Preliminarmente, conheço da Solicitação do Congresso Nacional encaminhada, nos termos previstos no art. 38, inciso I, da Lei 8.443/1992, c/c o art. 232, inciso III, do Regimento Interno do TCU e art. 4º, inciso I, da Resolução-TCU 215/2008.
5.	No mérito, acompanho a proposta da Secretaria de Controle Externo da Agricultura e do Meio Ambiente para que seja informado ao Senador Fabiano Contarato que o TC Processo 021.295/2018-2 se encontra em meu gabinete para pronunciamento e posterior julgamento do Plenário, devendo ser-lhe enviada cópia do Relatório, Voto e Acórdão tão logo seja julgado. 
6.	Considerando, porém, que foi encaminhado o Ofício 187/2019-CMA/SF, de 3/9/2019, que requereu acesso ao Relatório do TC Processo 021.295/2018-2, e que não há no processo peças sigilosas, entendo que deva ser determinado o encaminhamento ao Presidente da Comissão de Meio Ambiente do Senado Federal de cópia do Relatório da unidade técnica, para atender a demanda. 
Ante o exposto, VOTO por que seja adotada a deliberação que ora submeto a este Colegiado.
TCU, Sala das Sessões Ministro Luciano Brandão Alves de Souza, em 2 de outubro de 2019.
AROLDO CEDRAZ
Relator